臺灣高等法院臺中分院刑事判決　　 94年度上更(一)字第199號
上　訴　人　臺灣台中地方法院檢察署檢察官
被　　　告　乙○○
選任辯護人　楊雯齡律師
上列上訴人因被告違反毒品危害防制條例案件，不服臺灣臺中地
方法院90年度訴字第2133號中華民國91年4月12日第一審判決（
起訴案號：臺灣臺中地方法院檢察署90年度偵字第10997號），
提起上訴，經本院判決後，由最高法院發回更審，本院判決如下
：
    主  文
上訴駁回。
    理  由
一、公訴意旨略以：被告乙○○明知海洛因屬毒品危害防制條例
    第2條第1項第1 款所規定之第一級毒品，未經許可，不得製
    造、運輸、販賣或意圖販賣而持有、使人施用、引誘他人施
    用、轉讓，竟意圖販賣營利，於民國90年6月14 日，持有海
    洛因毛重22公克，並將之連同其所有而預備供販賣海洛因所
    用之電子秤一個、用以混合海洛因降低純度用之糖粉一包重
    9‧3公克，置於其所有而停放於台中縣潭子鄉○○村○○路
    42巷巷口之車牌號碼ＺＦ—4421號自用小客車上之衛生紙盒
    內。嗣於同年6月14日下午16時30 分許，經警搜索臺中縣潭
    子鄉○○村○○路42巷119弄1號蘇春梅住處，當場扣得第一
    級毒品海洛因及第二級毒品安非他命，而逮捕被告乙○○後
    ，在上開其使用之車牌號碼ＺＦ—4421號自用小客車上之衛
    生紙盒內扣得海洛因毛重22公克、電子秤一個、用以混合海
    洛因降低純度用之糖粉一包（重9˙3公克）等物。因認被告
    涉有毒品危害防制條例第5條第1項之意圖販賣而持有第一級
    毒品罪嫌。
二、按毒品危害防制條例第5條第1項之意圖販賣而持有第一級毒
    品罪，其構成要件乃必以行為人以販賣以外之原因而非法持
    有第一級毒品，嗣起意意圖販賣者方有該當，而該條項規定
    構成要件中，因含有「意圖販賣」之主觀違法要素，故於訴
    訟上對於行為人是否具有販賣之意圖，乃必須有相當之客觀
    事實，足以表明其主觀上意念之遂行性與確實性，方得認行
    為人有該項意圖（最高法院88年度台上字第1271號判決、88
    年度台上字第7089號判決及89年度台上字第1512號判決參照
    ）。
三、檢察官認被告涉犯上開犯行，無非係以扣案之海洛因毛重22
    公克、電子秤1個、重9．3公克之糖粉1包，且被告與一般施
    用毒品者僅持有微量海洛因之常態有悖，亦無資力購買扣案
    之海洛因，已難認被告持有該海洛因係供自己吸用等情為據
    。訊據被告乙○○固坦承其持有扣案之海洛因、電子秤及糖
    粉，而於上開時地為警查獲之事實，惟堅決否認有意圖販賣
    而持有第一級毒品海洛因之犯行，辯稱：扣案之海洛因係向
    綽號「老二」之人買來供自己施用，並無販賣予他人之意圖
    ，而扣案之電子秤是用來檢驗所購得之海洛因重量是否足夠
    ，糖粉係用來摻入海洛因施用，並非準備用來販買之用。況
    且員警所持之搜索票其對象並非伊，其在伊車上違法搜索到
    之上開海洛因等物應無證據能力等語。
四、經查：
（一）搜索應用搜索票，為刑事訴訟法第128條第1項所明定。而
      同法第158條之4規定：除法律另有規定外，實施刑事訴訟
      程序之公務員因違背法定程序取得之證據，其有無證據能
      力之認定，應審酌人權保障及公共利益之均衡維護。本案
      檢察官所簽發之搜索票記載受搜索人為「綽號大姊」之人
      ，應搜索處所、身體或物件為台中縣潭子鄉○○村○○路
      42巷119弄1號，應扣押之物為毒品相關事證，並無得對在
      前開處所之他人，得為人身搜索之記載，有搜索票影本附
      卷可稽（見偵字卷第21頁）。則員警持該搜索票，搜索前
      開處所時，以非住於該處之被告為搜索對象，對之為人身
      搜索，並扣押其身上所攜帶非屬違禁物之汽車鑰匙，進而
      搜索停置於台中縣潭子鄉○○村○○路42巷口之被告自用
      小客車，查扣其車內之物品，固屬違法搜索。然員警係持
      上開搜索票在搜索票所載之處所搜索時，查獲安非他命吸
      食器二組、海洛因毛重3．6公克、空鍵袋6個、葯鏟二支
      、安非他命46公克、摻有海洛因香煙二支、安非他命0．5
      公克一情，業經被告於警詢時供述甚明，並有搜索扣押證
      明筆錄可稽（見偵字卷第9頁反面、第23頁）。而被告在
      員警搜索該處時，其人亦在該處，因員警在搜索地之巷口
      發現一輛可疑之自用小客車，被告辯稱其未開車前來，經
      員警持其鑰匙開啟，發現該鑰匙確係自用小客車之鑰匙，
      始進入車內搜出被告所有之海洛因毛重22公克、電子秤1
      個、重9．3公克之糖粉1包而加以查扣，亦據被告於警詢
      時供述明確，並有搜索扣押證明筆錄及照片三幀附卷可憑
      （見偵字卷第9頁反面、第22頁、第24頁、第25頁）。衡
      諸前開搜索過程違背法定程序之情節輕微，被告並無受到
      何等強暴、脅迫或不法之強制力，且涉嫌意圖販賣第一級
      毒品而持有，對人民，社會、國家危害程度不輕，參照立
      法意旨及平衡被告人權保障及公共利益等考量，應認員警
      上開違法搜索所取得之海洛因毛重22公克、電子秤1個、
      重9．3公克之糖粉1包應有證據能力。是被告辯稱：員警
      在伊車上違法搜索到之上開海洛因等物應無證據能力云云
      ，自不足採。
（二）扣案之海洛因，經送往法務部調查局鑑定結果，確係含有
      海洛因成分，雖淨重為21．23 公克（包裝重0．82公克）
      ，惟純度僅百分之十一點八五，純質淨重2．52公克，此
      有該局腦編號第000000000號鑑定通知書一紙附卷可稽（
      見偵字卷第73頁）。被告若係意圖販賣，所購買之海洛因
      純度應會較高，豈有僅購買純度僅百分之十一點八五，純
      質淨重僅 2．52公克？況且本案除海洛因、電子秤及糖粉
      外並未扣得任何其他可供被告意圖販賣海洛因之工具，諸
      如帳冊、分裝袋等物，且未有任何向被告購買海洛因之人
      可供查證，自無從僅憑上開扣案物，即令被告負意圖販賣
      而持有海洛因之罪責。而本案被告於員警90年6月14日 搜
      索後，經員警採取其尿液送往私立中山醫院附設孫中山紀
      念醫院檢驗結果，呈鴉片類藥物陽性反應，經臺灣臺中地
      方法院裁定送勒戒處所觀察勒戒，此有該醫院之檢驗報告
      書一份（見偵字卷第26頁）及臺灣臺中地方法院檢察署刑
      案資料查註紀錄表一份在卷足稽。是扣案之海洛因之純度
      僅百分之十一點八五，純質淨重2．52 公克，並非不可能
      由有施用毒品犯行之被告為自己施用而持有，其扣案之電
      子秤亦非不可能用來檢驗所購得之海洛因重量是否足夠，
      扣案之糖粉亦非不可能係用來摻入海洛因施用。又證人即
      當日亦在上址為警查獲之蘇春梅先於警詢中陳稱：被告至
      其上開臺中縣潭子鄉○○村○○路42巷119弄1號住處，並
      非要販賣海洛因予其施用等語（見偵字卷第14頁）；復於
      原審調查時證稱：「沒有搜索到任何東西，被告當天是去
      我住處送我兒子及女兒時鐘，因被告在賣時鐘。他來並沒
      有賣毒品，也與施用毒品無關」等語（見原審卷第75頁）
      ，亦均不足證明被告有販買之意圖。而證人即被告之父甲
      ○○於本院審理時亦證稱：被告當時係在伊所經營之五金
      企業社幫忙，伊每個月給薪水及生活費新台幣六、七萬元
      ，他在晚上又有擺地攤等語，並有營利事業登記證及公司
      執照影本附卷可稽。以被告之資力自能一次購買上開數量
      之海洛因全部供己施用。此外復無其他積極證據足以證明
      被告持有上開海洛因係意圖販賣而持有。是被告上開所辯
      ：扣案之海洛因係伊買來供自己施用而持有，並非有販賣
      予他人之意圖等語，尚屬可信。是檢察官以被告每月購毒
      需花費十五萬元至二十四萬元之金額，顯無相當之資力將
      其所購買之毒品全數供己施毒之用等情，應屬臆測之詞，
      自不足為對被告不利之認定。
（三）綜上所述，本案被告所犯並非意圖販賣而持有第一級毒品
      罪。檢察官認被告係犯意圖販賣而持有第一級毒品罪，自
      有未洽。惟被告既自承持有海洛因之事實，並有扣案之上
      開海洛因（毛重22公克，淨重21．23公克，純質淨重2．5
      2公克）可資佐證，是被告持有第一級毒品海洛因之犯行
      洵堪認定，核其所為係犯毒品危害防制條第11條第1項之
      持有第一級毒品罪。
五、按不起訴處分已確定，非有刑事訴訟法第260條第1款、第2
    款情形之一者，不得對同一案件再行起訴，刑事訴訟法第
    260條定有明文。該法條所稱之同一案件，係指事實上之同
    一案件而言（最高法院92年台上字第521號判決參照）。又
    曾為不起訴處分，而違背刑事訴訟法第260條之規定再行起
    訴者，應諭知不受理之判決，刑事訴訟法第303條第4款亦定
    有明文。查本案被告雖係犯毒品危害防制條第11條第1項之
    持有第一級毒品罪，惟被告自90年4月上旬至90年6月14日連
    續施用第一級毒品海洛因之犯行，業經臺灣臺中地方法院裁
    定送勒戒處所觀察、勒戒後，認無繼續施用毒品之傾向，而
    經臺灣臺中地方法院檢察署檢察官於90年7月18日以90 年度
    毒偵字第3126號為不起訴處分確定，此有臺灣臺中地方法院
    檢察署刑案資料查註紀錄表及不起訴處分書（見原審卷第11
    5頁）各一份在卷可稽。而本案被告係在90年6月14日為施用
    而持有第一級毒品海洛因，已如上所述。按行為人施用第一
    級毒品海洛因與前後分別持有海洛因之行為，二者本質具有
    相互吸收之實質上一罪之關係，論罪上應為施用毒品之高度
    行為所吸收，而不另論罪。是本案被告於90年6月14日持有
    前開第一級毒品之目的既為供己施用，且其自90年4月上旬
    至90年6月14日連續施用第一級毒品海洛因之犯行，既經臺
    灣臺中地方法院檢察署檢察官號為不起訴處分確定，準此本
    案被告之上開持有第一級毒品海絡因之犯行與上開不起訴處
    分所認定之施用第一級毒品海洛因之犯行，具有互相吸收之
    實質上一罪關係，當為前開不起訴處分之效力所及。而檢察
    官再行起訴本案，又核無刑事訴訟法第260條所規定之再行
    起訴事由，揆諸上開規定，自應為不受理判決之諭知。是原
    審依法對被告諭知公訴不受理之判決，經核於法並無違誤。
    檢察官上訴意旨認被告意圖販賣而持有毒品部分若證據不足
    ，自應為無罪之判決，而被告持有毒品部分並未經提起公訴
    ，不能自行認定而為不受理判決，原審竟予不受理判決，顯
    係未受請求之事項予以判決，而指摘原判決違法，自非可取
    ，應認其上訴為無理由，自應駁回其上訴。
據上論結，應依刑事訴訟法第368條，判決如主文。
本案經檢察官丙○○到庭執行職務。
中　　華　　民　　國　　94　　年　　8　　月　　17　　日
               刑事第八庭　審判長法　官　羅　得　村
                                 法　官　劉　榮　服
                                 法　官　巫　政　松
上列正本證明與原本無異。
如不服本判決應於收受送達後十日內向本院提出上訴書狀，其未
敘述上訴之理由者並得於提起上訴後十日內向本院補提理由書（
均須按他造當事人之人數附繕本）。
                                 書記官　陳　妙　瑋
中　　華　　民　　國　　94　　年　　8 　　月　　17　　日
　　　　　　　　　　　　　　　　　　　　　　　　　　　Ｆ
